臺灣嘉義地方法院刑事判決　　　　　　 96年度簡上字第193號
上　訴　人　臺灣嘉義地方法院檢察署檢察官
上　訴　人
即　被　告　丙○○○
上列上訴人因被告傷害案件，不服本院九十六年度嘉簡第八九七
號中華民國九十六年五月三十一日第一審簡易判決處刑（聲請簡
易判決處刑書案號：臺灣嘉義地方法院檢察署九十六年度偵字第
三十號），提起上訴，本院管轄之第二審合議庭判決如下：
    主  文
原判決撤銷。
丙○○○傷害人之身體，處拘役貳拾日，如易科罰金，以新臺幣
壹仟元折算壹日，減為拘役壹拾日，如易科罰金，以新臺幣壹仟
元折算壹日。
    事  實
一、丙○○○之夫蔡銘冠因與乙○○之雇主王國安（即漢輝商行
    負責人）間存有債務糾紛且避不出面處理，乙○○遂自民國
    九十五年九月間起每日上午均前往蔡銘冠位在嘉義縣中埔鄉
    富收村十三鄰莊內三十七號之一住處大門前以披麻帶孝裝扮
    站立抗議，引發丙○○○心生不滿。九十五年十一月二十日
    上午九時五十五分許，丙○○○持紅色塑膠掃把清掃其上開
    住處門外積水時，復見乙○○仍以披麻帶孝裝扮站立在其大
    門外，竟基於普通傷害之犯意，持該掃把朝乙○○之左側頸
    部毆擊三下，致乙○○受有左頸挫傷之傷害。嗣經乙○○報
    警查辦，始知上情。
二、案經乙○○訴由嘉義縣警察局中埔分局報請臺灣嘉義地方法
    院檢察署檢察官偵查後聲請以簡易判決處刑。
    理  由
一、按被告以外之人於審判外之陳述，經當事人於審判程序同意
    作為證據，法院審酌該言詞陳述或書面陳述作成時之情況，
    認為適當者，亦得為證據。當事人、代理人或辯護人於法院
    調查證據時，知有第一百五十九條第一項不得為證據之情形
    ，而未於言詞辯論終結前聲明異議，視為有前項之同意，刑
    事訴訟法第一百五十九條之五定有明文。查本件認定事實所
    引用之證人乙○○警詢時之證詞、甲○○警詢時及偵查中之
    證詞、中國醫藥大學北港附設醫院診斷證明書、臺灣高等法
    院臺南分院九十五年度上字第二十五號民事判決書等證據方
    法，被告於本院行準備程序時表示同意調查，且經本院於審
    理逐一提示予被告表示意見，被告均未於言詞辯論結前聲明
    異議，故本院審酌採納上開傳聞證據，無礙被告於程序上之
    彈劾詰問權利，而認上開傳聞證據合於刑事訴訟法第一百五
    十九條之一第二項、同法第一百五十九條之四及同法第一百
    五十九條之五等規定，因而均具證據能力，合先敘明。
二、訊據被告丙○○○矢口否認有何傷害犯行，辯稱：伊並未持
    掃把毆擊告訴人乙○○云云。惟查：
  (一)被告之夫蔡銘冠因與告訴人乙○○之雇主王國安（即漢輝商
    行負責人）間存有債務糾紛且避不出面處理等情，為被告所
    不否認，並據證人即告訴人乙○○於本院審理時結證綦詳，
    復有臺灣高等法院臺南分院九十五年度上字第二十五號民事
    判決書乙份在卷可稽。而告訴人乙○○因上開債務糾紛自九
    十五年九月間起每日上午均前往被告位在嘉義縣中埔鄉富收
    村十三鄰莊內三十七號之一住處大門前以披麻帶孝裝扮站立
    抗議，引發被告心生不滿等情，則為被告迭於警詢時、偵查
    中及本院審理時均供承不諱，復有被告所提出之告訴人抗議
    裝扮照片十幀（附於偵查卷證物袋內）在卷可佐，是堪認告
    訴人係因上開債務糾紛始刻意每日以披麻帶孝裝扮前往被告
    住處門前抗議，以迫使被告之夫出面處理債務，然被告則因
    每日見告訴人以披麻帶孝裝扮站立其住處門前，影響其日常
    生活起居而甚為不滿，故被告對於告訴人確有傷害之動機無
    訛。
  (二)九十五年十一月二十日上午九時五十五分許，被告持紅色塑
    膠掃把清掃其上開住處門外積水時，見告訴人仍以披麻帶孝
    裝扮站立在其大門外，遂持該掃把朝告訴人之左側頸部毆擊
    三下等情，為證人乙○○於本院審理時結證明確（見本院卷
    第43頁至第49頁），亦與其警詢時之證詞相符，是其指訴情
    節前後一致，並無瑕疵可指；參以證人即目擊者甲○○於本
    院審理時亦結證稱：案發當日早上伊與告訴人一同駕駛廂型
    車前往被告住處，並將該廂型車停放在被告住處隔壁距離被
    告住處門口約四至五公尺處，車頭朝被告住處大門方向，告
    訴人遂下車站在被告住處門前，伊留在車上休息，後被告至
    其住處外清洗牆壁，並持紅色掃把掃除積水，突然持該紅色
    掃把毆擊告訴人左頸部三、四下（見本院卷第50頁至第56頁
    ）等語明確，俱與證人乙○○於本院審理時所證述之停車位
    置、被告至其住處外之舉止、持用之工具以及被告毆擊告訴
    人之部位等節互核相符，更徵證人乙○○上開指證情詞並非
    子虛，應屬可信。而告訴人因被告持掃把受有左頸挫傷之傷
    害等情，則有中國醫藥大學北港附設醫院九十五年十一月二
    十日診斷證明書乙份在卷可憑，益徵證人乙○○證稱伊於上
    開時地遭被告持掃把毆擊其左頸部之證詞，並非憑空杜撰，
    應係可採。從而，被告空言否認伊持掃把毆擊告訴人云云，
    顯係臨訟卸責之詞，並不足採。故本件事證明確，被告所辯
    並不足信，其上開犯行至堪認定，應依法論科。
三、核被告所為，係犯刑法第二百七十七條第一項之普通傷害罪
    。原審基此因認被告罪證明確，援引刑事訴訟法第四百四十
    九條第一項前段、第四百五十四條第二項，刑法第二百七十
    七條第一項、第四十二條第三項，刑法施行法第一條之一第
    一項、第二項前段，逕以簡易判決判處被告罰金一千元，並
    諭知易服勞役之折算標準，固非無見。然查：(一)九十五年七
    月一日修正公布施行之刑法施行法第一條之一增訂「（第一
    項）中華民國九十四年一月七日刑法修正施行後，刑法分則
    編所定罰金之貨幣單位為新臺幣。（第二項）九十四年一月
    七日刑法修正時，刑法分則編未修正之條文定有罰金者，自
    九十四年一月七日刑法修正施行後，就其所定數額提高為三
    十倍。但七十二年六月二十六日至九十四年一月七日新增或
    修正之條文，就其所定數額提高為三倍」之規定，是刑法分
    則所罰金刑貨幣單位已由銀元修正為新臺幣。刑法施行法第
    一條之一施行後，罰金刑自應以新臺幣作為罰金刑之貨幣單
    位始符上開法律增訂之旨，原審主文所諭知之罰金刑竟仍以
    銀元作為罰金刑之貨幣單位，揆諸上開說明，自有違誤。(二)
    按刑罰之量定，固屬法院自由裁量之職權行使，惟刑事審判
    之量刑，旨在實現刑罰權之分配的正義，故法院對科刑判決
    之被告量刑，應符合罪刑相當原則，使罰當其罪，以契合人
    民之法律感情。此所以刑法第五十七條明定科刑時應審酌一
    切情狀，尤應注意該條所列各款情形，以為科刑輕重之標準
    （最高法院九十五年度臺上字第一七七九號判決參照）。查
    本件被告與告訴人於案發前原即相識，先前被告亦未與告訴
    人有任何仇隙糾紛等情，業據被告於警詢時及本院審理時供
    承明確（見警卷第 2頁、本院卷第59頁），是其既與告訴人
    間原即相識且毫無恩怨仇隙，竟因告訴人長期在其住處門口
    以披麻帶孝裝扮抗議即心生不滿，乃持掃把毆擊告訴人頸部
    成傷，事後更飾詞卸責，矢口否認犯行，是其傷害犯行更顯
    可訾，原判決未衡酌上情，而僅量處被告罰金銀元一千元，
    揆諸上開說明，自難謂已符合罪刑相當原則，亦有未洽。是
    被告上訴意旨猶認原審認事用法尚有違誤云云，指摘原判決
    不當，自無理由；而檢察官上訴意旨認原審量刑過輕，則非
    無據。而原審判決既有上開可議，即應由本院予以撤銷改判
    。爰審酌被告國小畢業之智識程度、尚無前科之素行，因告
    訴人長期在其住處門口以披麻帶孝裝扮抗議而心生不滿之犯
    罪動機，其持用上開掃把毆打告訴人成傷之犯罪手段，並衡
    酌告訴人所受傷勢尚非甚重，以及被告於犯罪後矢口否認犯
    行，毫無悔意，且未賠償告訴人損害，亦未得告訴人之宥恕
    等一切情狀，量處如主文第二項所示之刑，並諭知如易科罰
    金之折算標準，以資懲儆。又被告本件犯罪時間，在九十六
    年四月二十四日以前，復無不得減刑之例外情形，合於中華
    民國九十六年罪犯減刑條例第二條第一項第三款之規定，爰
    依上開條例減其宣告刑二分之一後如主文第二項所示，並諭
    知易科罰金之折算標準。末查，未扣案紅色掃把一支，固為
    被告本件犯罪所用之物，然尚乏積極證據足以證明該掃把係
    被告所有，爰不為沒收之諭知，附此敘明。
據上論斷，應依刑事訴訟法第四百五十五條之一第一項、第三項
、第三百六十九條第一項前段、第三百六十四條、第二百九十九
條第一項前段，刑法第二百七十七條第一項、第四十一條第一項
前段，刑法施行法第一條之一第一項、第二項前段，中華民國九
十六年罪犯減刑條例第二條第一項第三款、第七條、第九條，判
決如主文。
本案經檢察官陳則銘到庭執行職務。
中　　華　　民　　國　　96　　年　　9 　　月　　29　　日
                  刑事第一庭  審判長法　官　許進國
                                    法  官  黃琴媛
                                    法  官  曾宏揚
上列正本證明與原本無異。
本件不得上訴。
中　　華　　民　　國　　96　　年　　9 　　月　　29　　日
                                    書記官  陳慶昀
附錄本件論罪科刑法條：
刑法第二百七十七條第一項
（普通傷害罪）
傷害人之身體或健康者，處 3 年以下有期徒刑、拘役或 1 千元
以下罰金。
